臺灣高雄地方法院刑事判決　　　　　　　94年度訴字第1716號
公　訴　人　臺灣高雄地方法院檢察署檢察官
被　　　告　乙○○
　　　　　　　　　　　號
選任辯護人　孫守濂律師
　　　　　　李慶榮律師
上列被告因詐欺案件，經檢察官提起公訴（94年度偵字第10216
號），嗣因被告就被訴事實為有罪之陳述，本院並聽取當事人之
意見後，改依簡式審判程序進行，判決如下：
    主  文
乙○○幫助意圖為自己不法之所有，以詐術使人將本人之物交付
，累犯，處有期徒刑伍月，如易科罰金，以參佰元折算壹日。
    事  實
一、乙○○前於民國92年間，因毒品案件，經本院以92年度易字
    第1831號判處有期徒刑6 月確定，於93年1 月29日易科罰金
    執行完畢。詎其仍不知悔改，因缺錢花用，得知可藉由抵押
    其所開立之金融機構帳戶之存摺簿及提款卡以換取現金花用
    ，在可預見將自己金融帳戶提供他人使用，可能幫助他人遂
    行詐欺取財之犯罪目的，竟仍以縱有人以其金融帳戶實施詐
    欺取財犯行，亦不違背其本意之幫助犯意，於93年12月間某
    日，在不詳地點，將其在設於高雄縣鳥松鄉○○路123 號「
    大眾商業銀行澄清分行」所開立之帳戶（帳號：814 —0000
    000 00000）之 存摺、金融卡及密碼提供予姓名、年籍均不
    詳之成年人使用，而容任他人使用上開帳戶遂行犯罪。嗣該
    不詳成年人基於意圖為自己不法所有之詐欺犯意，佯稱係丙
    ○○之友人「侯香如」，於93年12月30日某時，以電話作為
    聯絡工具向丙○○借款，致丙○○陷於錯誤，於同日下午1
    時57分許在台北縣板橋市之遠東國際商業銀行南雅分行之提
    款機前，以自動櫃員機轉帳方式匯入新台幣（下同）5 萬元
    至乙○○上開帳戶內，而上開詐欺所得款項，亦由該不詳成
    年人以金融卡自乙○○上開帳戶中領出而得逞。嗣丙○○發
    覺受騙，始報警查獲上情。
二、案經高雄市政府警察局移送臺灣高雄地方法院檢察署檢察官
    偵查起訴。
    理  由
壹、程序方面
一、按本件被告乙○○所犯係死刑、無期徒刑、最輕本刑為3 年
    以上有期徒刑以外之罪，其於準備程序就前揭被訴事實為有
    罪之陳述，經受命法官告知簡式審判程序之旨，並聽取其與
    公訴人之意見後，本院認無不得或不宜改依簡式審判程序進
    行之處，爰依刑事訴訟法第273 條之1 第1 項、第284 條之
    1 ，裁定本件由受命法官獨任進行簡式審判程序，合先敘明
    。
貳、實體方面：
一、上揭犯罪事實業據被告乙○○於本院審理時坦承不諱，並據
    被害人丙○○於警詢指述明確（見詐騙集團資料卷第1 卷第
    219 至220 頁），並有被告上揭帳戶之開戶資料、印鑑卡暨
    所附交易往來明細查詢資料（見詐騙集團資料卷第3 卷第68
    0 至685 頁）在卷可稽。本案事證明確，被告犯行堪以認定
    。
二、查上開真實姓名年籍均不詳之成年人，基於意圖為自己不法
    所有之詐欺犯意，以電話作為聯絡工具，佯稱係友人欲借款
    ，致使被害人陷於錯誤，依指示匯款至被告上揭帳戶，上開
    不詳成年人，就前揭詐欺取財犯行，係犯刑法第339 條第1
    項之詐欺取財罪。而本案被告提供自己上揭帳戶予上開不詳
    成年人，未實際參與詐欺取財之行為，僅幫助他人詐騙被害
    人，被告主觀上係以幫助他人犯罪之意思而參與犯罪構成要
    件以外之行為，核被告所為，自應論以幫助詐欺取財罪，依
    同法第30條第2 項之規定減輕其刑。至公訴意旨以被告提供
    其所有上述帳戶予不詳之人使用，所為係犯刑法第30條第1
    項、第340 條之幫助常業詐欺罪云云，然查被告因缺錢花用
    ，而抵押其所有之上揭帳戶予不詳之人以換借現金，其固能
    預見該不詳成年人非無可能將其所有帳戶供不法詐取他人財
    物之用，惟被告僅提供帳戶，雖因而供被害人轉入被詐騙款
    項，而成立幫助犯，然此既非屬詐欺罪之構成要件行為，被
    告與該不詳成年人就如何向不特定人施詐，復無何犯意聯絡
    及行為分擔，被告且與於本院審理時供稱：伊不清楚向伊拿
    走上開存摺之人的真實姓名、電話等語在卷，就該不詳成年
    人是否以詐騙為常業，實難認事先即得預見，是被告主觀上
    顯非基於幫助該不詳之人犯常業詐欺罪而提供其所有帳戶，
    公訴意旨上開所認容有誤會，起訴法條尚有未洽，應予變更
    。被告前於民國92年間，因毒品案件，經本院以92年度易字
    第1831號判處有期徒刑6 月確定，於93年1 月29日易科罰金
    執行完畢之事實，有台灣高等法院被告前案紀錄表可稽，其
    於受有期徒刑執行完畢5 年內，再犯本件有期徒刑以上之罪
    ，為累犯，應依刑法第47條規定加重其刑，並依法先加後減
    之。爰審酌被告將個人帳戶提供他人犯罪使用，紊亂社會正
    常交易秩序，並使不法之徒藉此輕易詐取財物，致檢警執法
    人員難以追查緝捕，助長詐騙集團詐取財物之犯罪風氣，所
    造成危害自非輕微，惟念其於本院審理時業已坦承犯行，態
    度並非不良，且係需錢孔急，一時失慮所致，惡性非大等一
    切情狀，酌情量處如主文所示之刑，並諭知易科罰金之折算
    標準，以資懲儆。
三、另移送併辦（94年度偵字第11590 、16651 、19276 號）部
    分：認被告出售並交付其在高新商業銀行鼎力分行所開立之
    帳戶（帳號2020—0000000000號）及高雄縣鳳山市文山郵局
    之帳戶（帳號000000000000號）存摺予不詳之成年人，嗣該
    不詳之成年人連續於：(一)94年2 月15日下午7 時許，撥打電
    話予邵國明，稱其女兒邵玉宇因作保被押走，要求邵國明匯
    款10萬元贖人，邵國明遂於同日匯款至上開郵局帳戶內；(二)
    94年3 月14日，撥打電話予馬振鳳，稱其弟馬振忠因作保被
    押走，要求馬振鳳匯款10萬元贖人，馬振鳳遂於同日匯款至
    上開高新銀行鼎力分行帳戶內，因認被告涉犯幫助普通詐欺
    罪嫌云云。經查，被害人邵國明於警詢業已明確指稱：伊遭
    不詳成年人以電話做聯絡工具，恫稱伊女兒邵玉宇在渠等手
    中，並於電話中傳來女子哭聲，要求伊匯款10萬元贖人等語
    （見94年2 月16日警詢筆錄），被害人馬振鳳於警詢則指稱
    ：伊遭不詳成年人以電話做聯絡工具，恫稱伊弟弟馬振忠在
    渠等手中，要求伊匯款10萬元贖人等語（見94年3 月1 日警
    詢筆錄），顯見該不詳成年人係以恐嚇手法致被害人擔憂其
    親人遭遇不測，心生畏懼下而匯款至上揭帳戶，故被告出售
    上揭郵局及高新銀行鼎力分行帳戶，係遭該不詳成年人用以
    當作恐嚇被害人所得之匯款帳戶，核與前揭論罪科刑之幫助
    詐欺取財罪部分，應無連續犯之裁判上一罪之關係，本院自
    不得併予審理，並依法退回由檢察官另行依法處理之，併此
    敘明。
據上論斷，應依刑事訴訟法第273條之1第1項、第284條之1、第
299 條第1 項前段、第300 條，刑法第30條第2 項、第339 條第
1 項、第41條第1 項前段、第47條，罰金罰鍰提高標準條例第1
條前段、第2 條規定，判決如主文。
本案經檢察官甲○○到庭執行職務。
中　　華　　民　　國　　94　　年　　12　　月　　7 　　日
                  刑事第三庭    法　官  郭瓊徽
以上正本證明與原本無異。
如不服本判決，應於收受送達後10日內向本院提出上訴書狀。
中　　華　　民　　國　　94　　年　　12　　月　　8 　　日
 　　　　　　　　　　　　       書記官  陳瓊芳
附錄
刑法第339條 (普通詐欺罪)
  意圖為自己或第三人不法之所有，以詐術使人將本人或第三人
  之物交付者，處五年以下有期徒刑、拘役或科或併科一千元以
  下罰金。
